【裁判字號】    89,交易,345
【裁判日期】    900307
【裁判案由】    過失致死
【裁判全文】
臺灣高雄地方法院刑事判決                        八十九年度交易字第三四五號
    公  訴  人  臺灣高雄地方法院檢察署檢察官
    被      告  丁○○
右列被告因過失致死案件，經檢察官提起公訴（八十九年度偵字第六九號），本院判
決如左：
    主  文
丁○○因過失致人於死，處有期徒刑拾月。
    事  實
一、丁○○考領有普通小型車駕駛執照，於民國八十八年十二月十八日下午九時二十
    分許，將車牌號碼ＹＦ－三八六０號自用小客車，停放於高雄市三民區○○○路
    五十八號前，其原應注意設有禁止停車標誌、標線之處所不得停車，且停放車輛
    時應將車門緊密關閉，而依當時情形又無不能注意之情事，詎疏未注意，竟隨意
    停車，且未將車門緊閉而使車門微開，適有林宏明駕駛車牌號碼ＤＬＸ－六０一
    號機車，自後騎來，其座位下方右側因而撞及該小客車微開之左前門下角，隨即
    人車倒地，滑行至快車道，並遭隨後駛來之聯結車輾過，致顱骨破裂當場死亡，
    後經警循線查獲。
二、案經高雄市政府警察局三民第二分局報請臺灣高雄地方法院檢察署檢察官偵查起
    訴。
    理  由
一、訊據被告丁○○對於右揭時、地發生車禍之事實，並不否認，惟辯稱︰伊當時並
    無開車門，且不在現場，是警察廣播我才下樓來的云云。經查：
    (1)本件車禍之肇事原因，依證人乙○○即聯結車司機到庭證稱：「因為那天是星
      期六大約晚上九點十分左右，我走九如路要上高速公路要北上，那天車流量很
      大，有塞車，我走走停停，我走在外側車道，我在行進之中，剛好聽到有人跑
      來跟我說我壓到人了，我就趕快下車看，就看到被害人已經被我我車子後面右
      後輪胎輾過，然後我就叫我的助手龔興偉去叫救護車，我在現場聽到路旁檳榔
      攤的小姐說，是有一小姐開車門導致機車騎士撞到車門才甩到我的輪胎下面，
      她跟我說以後，我就去看，但是車子裡面沒有人。」（見本院八十九年五月二
      十四日訊問筆錄）另證人戊○○即到場處理警員到庭證稱：「（問當時是否有
      發現自小客車有新的擦痕？）是的，我們有發現新的痕跡，在卷附照片第四頁
      正面第二張照片，自小客車左前門下方，另被害人機車如照片第一頁背面第二
      張，被害人機車椅座下有被告丁○○油漆殘留，另被害人機車撞擊自小客車的
      痕跡如庭呈的照片車門白色撞擊痕跡以及第一頁正面第二張照片所示。」（見
      本院八十九年五月二十四日訊問筆錄）而證人丙○○亦係到場處理警員亦證稱
      ：「車門有開一點點，但有撞擊痕跡。」（見本院九十年二月二十一日審判筆
      錄）復依被害人林宏明所騎機車座位右側下方所留之刮痕、烤漆，與被告所有
      車牌號碼ＹＦ－三八六０號自用小客車左前門下角所存刮痕兩相比對，及依被
      告所稱，其車甫於車禍發生前二個月才烤漆等語（見本院八十九年十月二十日
      訊問筆錄），暨高雄市○○○○○道路交通事故調查報告表、事故現場照片等
      ，本件事故應係被害人林宏明之機車座位下方右側擦撞被告之小客車左前門下
      角，以致人車倒地並滑行至快車道，而遭隨後駛來之聯結車輾過可明。
    (2)至於被害人之所以會擦撞被告之小客車車門角之原因，依證人甲○○即到場處
      理警員證稱：「發生車禍地點有一檳榔攤，檳榔攤的人說是因為被告丁○○開
      車門不小心讓被害人撞到後滑倒才往前衝的。」（見本院八十九年九月十六日
      訊問筆錄）另證人乙○○亦證稱：「我在現場聽到路旁檳榔攤的小姐說，是有
      一小姐開車門導致機車騎士撞到車門才甩到我的輪胎下面，她跟我說以後，我
      就去看，但是車子裡面沒有人，交通警察還有轄區派出所員警到場後，以擴音
      器廣播被告才下樓，檳榔攤小姐當場指認被告。」（見本院八十九年五月二十
      四日訊問筆錄）證人戊○○亦證稱：「路人是說一小姐開車門的時候撞到機車
      騎士，然後機車騎士倒了，被後面的聯結車輾過去。」（見本院八十九年五月
      二十四日訊問筆錄）再證人尤德惠即檳榔攤小姐則證稱：「當天我站在店門外
      ，看到被害人被聯結車輾壓，我發見被告當時已從紅色自小客車駕駛座上下車
      ，已離開停車地點，左前門稍微開啟，但被害人撞擊被告自小客車的過程我沒
      看到。」（見本院八十九年十一月十七日訊問筆錄）及被告於偵訊時所稱：「
      十二月十八日晚上九點多，我把車停在九如一路五八號前，開車門走出來時，
      感覺有人碰到了我的車門，車子搖晃了一下，因為當時車流量很大，機車多，
      我沒有特別注意。」（見臺灣高雄地方法院檢察署八十八年十二月十九日訊問
      筆錄）另於本院調查時亦稱：「後來我有再回到這部車上，我去後車廂拿東西
      ，發生撞擊的時候，我並不知道，那天我先到右側的前門把公事包放進去，然
      後開後行李廂的門，當時我有感覺到車子有搖晃，車子搖晃的時間，我人不是
      在後車廂就是在右前門那邊。」（見本院八十九年九月十六日訊問筆錄）「因
      車子老舊，常有關不起來的情形。」（見本院九十年二月二日訊問筆錄）是依
      此可知，本件車禍之發生應係被告隨意停車後，因車子老舊，車門不好關，又
      未注意是否已確實關妥車門即離去，以致車門微開突出始肇成本件車禍無訛，
      是被告上開所辯，應為卸責飾詞，殊無足採。
    (3)此外，被害人林宏明因本件道路交通事故而受有顱骨破裂以致死亡之事實，亦
      經臺灣高雄地方法院檢察署檢察官督同法醫師相驗明確，並製有相驗屍體證明
      書、驗斷書、勘驗筆錄等在卷可憑。而按設有禁止停車標誌、標線之處所不得
      停車，道路交通安全規則第一百十二條第一項第四款定有明文，且停放車輛時
      應將車門關閉，被告既考領有普通小型車駕駛執照，對於前揭規定自無法諉為
      不知，且此規定乃被告應注意並能注意之事項，以避免道路交通事故之發生，
      而依當時情況及被告之智識、能力亦無不能注意之情事，詎疏未注意遵守停車
      之規定，恣意停車，且未注意車門是否已確實關閉，即為離開，致使被害人林
      宏明撞擊該車門門角後，滑行至快車道，遭後駛來之聯結車輾過死亡，其有過
      失，已經明顯，而被害人林宏明因本件道路交通事故而發生死亡之結果，與被
      告之前揭過失行為間並有相當因果關係，是本案事證已臻明確，被告犯行堪以
      認定，應予依法論科。
三、核被告所為係犯刑法第二百七十六條第一項之普通過失致人於死罪。爰審酌被告
    係因一時疏於注意，未於停車時將車門緊閉而肇事、犯後態度尚良好，惟至今尚
    未與被害人家屬達成和解等一切情狀，量處如主文所示之刑。
據上論斷，應依刑事訴訟法第二百九十九條第一項前段，刑法第二百七十六條第一項
，罰金罰鍰提高標準條例第一條前段，判決如主文。
中      華      民      國      九十      年      三      月     七     日
                                      臺灣高雄地方法院交通法庭
                                          法  官  楊  國  祥
右為正本，係照原本作成，證明與原本無異。
如不服本判決，應於送達後十日內，向本院提出上訴狀。
附錄本判決論罪之法條：
刑法二百七十六條第一項
因過失致人於死者，處二年以下有期徒刑、拘役或二千元以下罰金。
                                          書記官  陳  怡  真
中      華      民      國    九十        年      三    月       七     日


司法院資訊處製作；財團法人民間司法改革基金會備份。
